【裁判字號】    92,自緝,15
【裁判日期】    920723
【裁判案由】    詐欺
【裁判全文】
臺灣臺南地方法院刑事判決                          九十二年度自緝字第一五號
    自  訴  人  丙○○○
    被      告  丁○○
    選任辯護人  孫志鴻律師
                蔡鴻杰律師
右列被告因詐欺案件，經自訴人提起自訴，本院判決如左：
    主  文
丁○○無罪。
    理  由
一、自訴意旨略以：被告丁○○於民國八十七年十一月間某日，向自訴人調借新台幣
    （下同）一百七十萬元，並稱隨時可以還等語，並簽發亞太商業銀行永康分行為
    付款人、發票日八十八年十二月三十一日之同額支票交自訴人，然被告取得借款
    後不久即逃逸無蹤，前開支票提示亦因拒絕往來而不獲兌現，因認被告涉犯刑法
    第三百三十九條第一項之詐欺罪嫌。
二、按犯罪事實應依證據認定之，無證據不得推定其犯罪事實；又不能證明被告犯罪
    ，應諭知無罪之判決，刑事訴訟法第一百五十四條、第三百零一條第一項分別定
    有明文。所謂犯罪事實之證據，係指足以認定被告確有犯罪行為之積極證據而言
    ，該項證據且須適合被告犯罪事實之認定，始得採為斷罪資料。又按無論直接或
    間接證據，其為訴訟上之證明，須通常一般之人均不致有所懷疑，而得確信其為
    真實之程度者，始得據為有罪之認定，有最高法院二十九年上字第三一○五號、
    五十三年台上字第二七五○號判例足資參照。又認定不利於被告之事實，須依積
    極證據，苟積極證據不足為不利於被告事實之認定時，即應為有利於被告之認定
    ，更不必有何有利之證據。再事實之認定，應憑證據，如未能發現相當證據，或
    證據不足以證明，自不能以推測或擬制之方法，為裁判基礎；訴訟上用以證明事
    實之證據，須於通常一般人均不致有所懷疑，而得確信其真實之程度，始得據以
    為有罪之認定，倘其證明未達此一程度，而有合理之懷疑存在，致無從為有罪之
    確信時，即應為無罪之判決。又告訴人之告訴，本以使被告受刑事訴追為目的，
    故其陳述是否與事實相符，自應調查其他證據，以資審認，苟其所為攻擊之詞，
    尚有瑕疵，則在未究明以前，即不能採為斷罪之基礎（最高法院三十年上字第八
    一六號、四十年台上字第八六號、六十一年台上字第三０九九號、七十六年度台
    上字第四九六八號判例參照）。
三、訊據被告丁○○固坦承有持前揭支票向自訴人借款一百七十萬元之事實，惟堅詞
    否認有何詐欺犯行，辯稱伊向自訴人借錢係透過自訴人之女兒乙○○商量後再借
    得，並沒有詐騙之意思，後來因伊出家修行才沒有處理這債務，借錢當時自訴人
    兒子甲○○也在伊的公司工作，也向伊借有四、五十萬元，伊與自訴人全家均甚
    熟識，伊沒有騙自訴人，並已與自訴人達成民事和解等語。經查：自訴人對於被
    告簽發支票調借現款時究係施行何種詐術致其陷於錯誤，並未具體指明，參以證
    人乙○○即自訴人之女於本院審理時證稱：「（八十七年十一月的時候被告是否
    向你母親借錢？）我知道。我與我母親一起去銀行提款的。被告向我母親借錢說
    是要週轉用的。」、「（一百七十萬元其中是否有拿一部分借妳？）我向被告借
    錢是去年七八月的事情。．．．去年我向被告借四十一萬元。」、證人甲○○即
    自訴人之子證稱：「（是否與被告金錢往來？）我八十五、六年借一筆四十幾萬
    元，另一筆十幾萬元。現在沒有還。」、「（被告向你母親借錢的事情你是否知
    情？）我知道。當時我在被告公司工作。當時被告與我們全家都是好朋友。我母
    親才願意幫忙他。是事後被告出家，我母親找不到人才去告他。」等語，顯見被
    告向自訴人借款時並未施用詐術甚明。再者，自訴人同意被告簽發支票借款，則
    自訴人既同意其簽發支票借款，而未到期之支票本為遠期支付或信用之工具，被
    告簽發支票借款，亦難認即係施行詐術之行為，自訴人僅以其所簽發之支票不獲
    兌現，即認涉有詐欺犯行，尚嫌無據。綜上所述，本件被告與自訴人間純屬民事
    糾葛，應循民事途徑解決。此外復查無其他積極證據足資證明被告有何詐欺犯行
    ，尚不能證明其犯罪，應為無罪之諭知。
據上論斷，應依刑事訴訟法第三百四十三條、第三百零一條第一項，判決如主文。
中    華    民    國      九十二      年    七        月    二十三    日
                                  臺灣臺南地方法院刑事第七庭
                                          法  官  鍾邦久
右正本證明與原本無異。
如不服本判決，應於判決送達後十日內，向本院提出上訴狀。
                                          書記官  張豐榮
中    華    民    國      九十二      年    七        月    二十三    日


司法院資訊處製作；財團法人民間司法改革基金會備份。
